【裁判字號】    89,訴,133
【裁判日期】    900219
【裁判案由】    違反槍砲彈藥刀械管制條例
【裁判全文】
臺灣苗栗地方法院刑事判決                          八十九年度訴字第一三三號
    公  訴  人  臺灣苗栗地方法院檢察署檢察官
    被      告  甲○○
    指定辯護人  本院公設辯護人  戊○○
    被      告  乙○○
                丙○○
    右  二  人
    選任辯護人  洪嘉鴻
右列被告因違反槍砲彈藥刀械管制條例案件，經檢察官提起公訴（八十八年度偵字第
四三五六號），本院判決如左：
    主  文
甲○○未經許可持有手槍，累犯，處有期徒刑伍年貳月，併科罰金新臺幣伍萬元。罰
金如易服勞役，以新臺幣玖佰元即銀元佰元折算壹日。
乙○○幫助未經許可持有手槍，累犯，處有期徒刑壹年伍月，併科罰金新臺幣貳萬元
。罰金如易服勞役，以新臺幣玖佰元即銀元佰元折算壹日。
丙○○幫助未經許可持有手槍，處有期徒刑壹年肆月，併科罰金新臺幣貳萬元。罰金
如易服勞役，以新臺幣玖佰元即銀元佰元折算壹日。緩刑伍年。
扣案之奧地利ＧＬＯＣＫ二十六型，口徑九ｍｍ制式半自動手槍壹支（槍枝管制編號
0000000000）及口徑九ｍｍ制式子彈陸顆均沒收。
    事  實
一、甲○○於民國八十二年十一月六日，因違反槍砲彈藥刀械管制條例，經臺灣新竹
    地方法院判處有期徒刑三月，如易科罰金以三百元折算一日確定，甫於八十二年
    十一月三十日易科罰金執行完畢，不知警惕，於八十四年間，受友人藍添壽（已
    死亡）之託將奧地利ＧＬＯＣＫ二十六型，口徑九ｍｍ制式半自動手槍一枝及口
    徑九ｍｍ制式子彈十一發，寄藏於苗栗縣竹南鎮龍鳳里十鄰七十之五號住處，並
    自斯時起，未經許可無故持有具殺傷力之上述槍、彈。而於八十八年八月二十六
    日晚上十時許，與乙○○（於八十六年十一月三日因賭博案件，經臺灣新竹地方
    法院判處有期徒刑六月，如易科罰金以三百元折算一日確定，並於八十六年十一
    月二十八日易科罰金執行完畢）、丙○○及不詳姓名年籍之人數名，至苗栗縣頭
    份鎮○○里○○路九五一號二樓寶麗金酒店飲酒消費，至翌日凌晨二時許，甲○○酒後離開該酒店時，因欲帶店內小姐外出，與店內人員發生爭吵，引發甲○○
    不悅，甲○○與友人分手離開後，偕同乙○○、丙○○二人駕車先至竹南鎮某處
    用餐，用餐期間甲○○又以電話與酒店小姐「晴子（音）」聯絡未果，而在電話
    中與店內人員再起爭吵，甲○○竟憤而夥同乙○○、丙○○二人由乙○○駕車前
    往甲○○前開住處，由甲○○回家取得前開槍彈後，乙○○、丙○○二人即基於
    幫助甲○○持有前開槍彈之意思，由乙○○駕車搭載甲○○、丙○○，三人於同
    日凌晨三時四十分許，返回寶麗金酒店大廳理論時，甲○○先持該手槍拉槍機，
    將槍口對準天花板，並口罵三字經及表示「我們喝的很不爽」云云，幸經酒店人
    員勸止及乙○○、曾慶臺隨後亦加以勸止後，甲○○始將彈夾及子彈退下，將槍
    枝交給乙○○，而乙○○則撿拾地上子彈，裝回彈夾，嗣因從監視器中發現警察
    人員正要上樓，乙○○即順手將槍枝及子彈交給酒店內之少爺林育群（另為不起
    訴處分），林育群情急之下，將槍彈丟置在酒店二樓陽臺之水桶內。嗣經警在酒
    店內當場查獲，並扣得前開具殺傷力之槍彈。
二、案經苗栗縣警察局頭份分局報請臺灣苗栗地方法院檢察署檢察官偵查起訴。
    理  由
一、訊據被告甲○○坦承於右揭時地寄藏與持有前開槍彈，而於八十八年八月二十七
    日凌晨離開寶麗金酒店前往苗栗縣竹南鎮吃宵夜時，與寶麗金酒店於電話中發生
    爭執，因而返回其家中拿取槍彈後第二次前往寶麗金酒店，並於一進入該酒店時
    即拔取槍枝，經勸止後始將子彈卸下之情，核與證人即當時正在寶麗金酒店大廳
    現場之酒店職員湯君豪、己○○、許力興、丁○○、邱美惠、林育群於警訊或偵
    查中所證述之情節相符，復有右述扣案之具殺傷力之制式半自動手槍一枝及制式
    子彈十一發可資佐證。且該等扣案之槍、彈經送鑑定結果，該手槍係制式半自動
    手槍，槍管內具六條右旋之來復線，其機械性能良好，而子彈十一顆則均係制式
    子彈，認均具殺傷力，有內政部警政署刑事警察局八十八年九月四日刑鑑字第八
    八一九二號鑑驗通知書附卷可稽，足證被告甲○○此部分之自白確與事實相符。
    惟被告甲○○否認同案被告乙○○、丙○○知悉其持有槍彈之事實，辯稱：與乙○○、丙○○同車回到其竹南鎮之家中時，他們二人留在車上，沒有一起隨其至
    家中，且從其家中出來時，將槍插在褲頭上，用外衣罩著，因其住處是暗巷，沒
    路燈，故他們二人沒看見，亦沒過問云云（見偵卷第一一九頁），而被告乙○○
    、丙○○亦辯稱第二次到酒店時甲○○是表示要再去喝酒，是到酒店後才知道甲○○有帶槍，當時酒店並無監視器，丙○○另辯稱：從竹南鎮吃完宵夜後，伊在
    車上就睡著了，不記得曾到別處，醒來後就已到寶麗金酒店門口，且伊第二次到
    寶麗金酒店後，就先去找「晴子」，不知甲○○拔槍之事云云。經查：
    (一)被告甲○○住處之路段為三‧五米道路，且該處有路燈，左十五米及右方十五
      米均有水銀路燈，路燈有正常運作，業據警員查訪屬實，有苗栗縣警察局竹南
      分局查訪紀錄表在卷可稽，且被告乙○○於本院訊問時亦坦承第二次去寶麗金
      酒店前有先到一個地方，甲○○說要進去拿錢，該處是往龍鳳海邊的路上，該
      處有路燈（見本院八十九年五月一日訊問筆錄），足證被告甲○○所稱暗巷、
      沒路燈之詞顯不足採。
    (二)被告乙○○、丙○○雖辯稱甲○○表示第二次回寶麗金酒店是要再去喝酒，然
      查，被告等人於八十八年八月二十七日凌晨二時許，離開寶麗金酒店時，與店
      員已有爭吵，業據寶麗金酒店副理己○○於偵訊時證述明確，而被告等至竹南
      鎮某處吃宵夜期間甲○○又於電話中與寶麗金酒店人員再度爭吵，除據被告甲○○坦承無誤外，亦為被告乙○○、丙○○所明知（見偵卷第十四頁、第二十
      頁、第一○一頁正面、背面及本院八十九年五月一日訊問筆錄），被告等既剛
      從寶麗金酒店消費完畢後至竹南鎮吃宵夜，依常理自無在與酒店人員於電話中
      爭吵後再回酒店單純消費之理；且被告三人於第二次前往酒店，欲先回甲○○
      竹南鎮家中取槍前，甲○○尚在車上一直罵酒店的人，業據被告甲○○坦承在
      卷（見本院八十九年九月十四日訊問筆錄），而從吃宵夜處至甲○○家中既只
      有幾分鐘時間，亦據被告三人坦承無訛，則即令被告丙○○當時係於車上睡覺
      ，應無熟睡到毫無所悉之理，則乙○○坐於被告甲○○旁之駕駛座上，自亦更
      清楚無誤，是被告所辯甲○○只表示第二次是要到寶麗金酒店喝酒云云，顯無
      足採信，被告三人均明知第二次係要前往寶麗金酒店與人理論無誤。
    (三)被告三人第二次返回寶麗金酒店時，係一進入時甲○○就馬上拔槍，且當時丙○○有看到，業據被告甲○○、乙○○供承明確（見本院八十九年五月一日訊
      問筆錄），核與丙○○於偵訊時所言：「（問：槍是誰拿出來的？）甲○○拿
      在手上，後來我就去找甲○○的女朋友（即晴子）一同出來」相符（見偵卷第
      一○二頁），是被告丙○○所言第二次到寶麗金酒店後，就先去找「晴子」，
      不知甲○○拔槍之事顯係事後卸責之詞，無足採信。
    (四)被告三人第二次返回寶麗金酒店時，由甲○○從身上拿出手槍，並且拉槍機，
      身旁有乙○○、丙○○等人，槍口對著天花板，口氣很不好，後經過店內幹部
      丁○○勸甲○○不要開槍，有事好說，及甲○○一同到店內的其中一名男子丙○○也勸甲○○不要開槍，而後甲○○才將手槍放下，並退下子彈，業據寶麗
      金酒店經理湯君豪於警訊時證述明確，核與證人丁○○於警訊時所言「甲○○
      等三人一進到店內大廳後，我便看到甲○○右手拿著一把黑色的手槍指向天花
      板，口中並一直說著，我們店內是否看不起他，而乙○○及丙○○等二人跟在
      他旁邊，其中乙○○說：『聽說你店裏有槍聲嗎』，我見狀我便一直向他（即
      甲○○）懇求不要這樣，經過我不斷向甲○○懇求後，甲○○便比較息怒了，
      於是我們便在店內大廳沙發上坐下來」、「槍是甲○○拿的，並沒有開槍射擊
      ，其中乙○○更有出來欄阻甲○○」，及證人己○○於警訊時所稱：「回到酒
      店大廳，甲○○即掏出手槍並拉槍機說：『我們喝的不爽啦』，我隨即勸說：
      『不要這樣啦』，請他們三人坐在大廳沙發，並請少爺林育群泡茶出來」相符
      ，足證被告乙○○、丙○○二人於被告甲○○拔槍時並無任何訝異之處，且係
      後來經酒店人員勸阻後被告乙○○、丙○○始加入勸阻甲○○不要開槍；參以
      被告三人第二次前往寶麗金酒店既係找人理論，業如前認定，則單以被告三人
      之人數即欲空手前往與該酒店之人理論，亦有違常理，而被告甲○○住處前既
      有足夠之光線，即令如甲○○所言係將手槍插在右前側腰際並用外衣罩住，則
      被告乙○○、丙○○仍應可加以查覺，足證被告被告乙○○、丙○○於第二次
      前往寶麗金酒店前確已知悉被告甲○○確係攜槍欲前往理論，其上開所辯到酒
      店甲○○拔槍時始知悉甲○○帶槍之詞顯亦無堪採信。
    (五)被告等確係因寶麗金酒店之監視器始發現警察，而由乙○○將手槍交由不知情
      之林育群，業據證人林育群、蔡宏志、蕭中亨於警訊時陳述無誤，核與臺灣苗
      栗地方法院檢察署檢察官於本件案發後之八十八年九月十三日勘驗該酒店大廳
      內確有監視器之情相符，有勘驗筆錄在卷可稽，是被告等所辯當時酒店內無監
      視器之詞顯不可採。綜上所述，被告甲○○、乙○○及丙○○前開所辯皆無足
      採信，本件事證明確，被告三人犯行均堪認定。
二、按繼續犯其犯罪行為繼續實施之中，其間法律縱有變更，但其行為既繼續實施至
    新法施行之後，自無行為後法律變更之可言（最高法院二十八年上字第七三三號
    判例參照），且從犯之幫助行為，指以物質上或精神上之助力，予正犯實施犯罪
    之便利而言。本件被告甲○○持有槍砲既為長時間之繼續，乃行為之繼續而非狀
    態之繼續，故於終止持有前，均在其犯罪行為實施中。其間法律縱有變更，其行
    為既繼續實施至新法施行以後，即與犯罪後法律有變更之情形不同，不生新舊法
    比較適用之問題。核被告甲○○所為係犯槍砲彈藥刀械管制條例第七條第四項之
    未經許可持有手槍罪及同條例第十二條第四項之未經許可持有子彈罪。被告甲○○另犯有該條例第七條第四項、第十二條第四項之寄藏槍、彈罪，惟其寄藏槍、
    彈後因友人藍添壽死亡進而為持有之行為，其寄藏行為應為持有行為所吸收，不
    另論罪。所犯上開持有槍、彈罪，係以一行為犯之，為想像競合犯，應依刑法第
    五十五條前段規定，從一重之未經許可持有手槍罪處斷。而被告乙○○、丙○○
    明知甲○○持有手槍、子彈欲前往寶麗金酒店理論，不僅未思阻止，反以精神上
    幫助之意思，與被告甲○○一同前往，核其所為，係犯槍砲彈藥刀械管制條例第
    七條第四項之幫助未經許可持有手槍罪及同條例第十二條第四項之幫助未經許可
    持有子彈罪，其所犯上開幫助持有槍、彈罪，係以一行為犯之，為想像競合犯，
    應依刑法第五十五條前段規定，從一重之幫助未經許可持有手槍罪處斷，並依刑
    法三十條第二項之規定減輕其刑。起訴書雖認被告乙○○、丙○○所為係犯未經
    許可持有槍、彈罪，惟查該槍彈最初係由被告甲○○所寄藏及持有，而於前往寶
    麗金酒店欲與理論時亦係由甲○○拔槍，其後始經由他人勸阻後將槍交予乙○○
    ，則被告乙○○及丙○○顯未與甲○○間就持有槍、彈之行為有犯意聯絡或行為
    分擔，故公訴人認其與甲○○間具有共同正犯之關係，顯有誤會。查被告甲○○
    、乙○○有事實欄所載論罪科刑執行情形，有臺灣苗栗地方法院檢察署刑案資料
    查註紀錄表及臺灣高等法院被告全國前案紀錄表各一份在卷足憑，其於有期徒刑
    之執行完畢後五年內再犯有期徒刑以上之本罪，為累犯，均應依刑法第四十七條
    之規定加重其刑。按被告乙○○、丙○○幫助未經許可持有槍、彈，固有不該，
    然其於酒店人員勸阻被告甲○○後，尚見良知，協助酒店人員勸說甲○○將手槍
    內之子彈取出，並未有其他犯罪行為，而所論之幫助未經許可持有手槍罪，法定
    本刑為五年以上有期徒刑，即令依幫助犯之刑減輕，其刑度仍為二年六月以上有
    期徒刑，與其前揭犯罪情節衡之，實屬情輕法重，客觀上足以引起一般人之同情
    ，顯有堪予憫恕之處，本院認即令處以此二年六月之刑度猶嫌過重，爰依刑法第
    五十九條規定酌減其刑。又其刑有加重及減輕，依法先加後減。至於依槍砲彈藥
    刀械管制條例第十八條第四項所定，犯該條例之罪，於偵查或審判中自白，並供
    述全部槍砲、彈藥、刀械之來源及去向，因而查獲或因而防止重大危害治安事件
    之發生者，始得減輕或免除其刑。查被告雖於偵審中自白其犯罪事實，並供述其
    持有之槍彈係由藍添壽之成年男子所寄藏，然其自承藍添壽業已死亡，是尚不合
    於該項減輕或免除其刑之要件。爰審酌被告三人之素行、智識程度（均僅國中畢
    業，有其警訊筆錄可憑）、犯罪之動機、其持有槍、彈之時間、對社會之危害性
    、犯罪後已知悔悟等一切情狀，各量處如主文所示之刑，並各就其所受罰金刑部
    分，諭知易服勞役之折算標準。又被告丙○○前未曾受過有期徒刑以上刑之宣告
    ，有臺灣苗栗地方法院檢察署刑案資料查註紀錄表及臺灣高等法院被告全國前案
    紀錄表各一份在卷足憑，其因一時失慮致罹刑章，經此科刑之教訓，當知所警惕
    而無再犯之虞，本院認其受刑之宣告以暫不執行為適當，爰併宣告緩刑五年，以
    啟自新。
三、至於槍砲彈藥刀械管制條例第十九條第一項雖規定：「犯第七條之罪，經判處有
    期徒刑者，應於刑之執行完畢或赦免後，令入勞動場所，強制工作，其期間為三
    年」，然查強制工作旨在對嚴重職業性犯罪及欠缺正確工作觀念或無正常工作因
    而犯罪者，強制其從事勞動，學習一技之長及正確之謀生觀念，使日後重返社會
    ，能適應社會生活，再觀之刑法第九十條第一項規定，亦在對於有犯罪之習慣或
    以犯罪為常業或因遊蕩或懶惰成習而犯罪者，施以強制工作（司法院大法官會議
    釋字第四七一號解釋參照），是在權衡是否應對犯罪之被告宣告強制工作時，應
    審酌被告是否有犯罪之習慣、以犯罪為常業或因無正常工作而犯罪等情形。經查
    被告甲○○、乙○○雖有如事實欄所載之犯罪前科，然甲○○於偵審中自白犯罪
    ，且持有後尚查無持該槍彈犯罪之情事，而被告三人依其所為之嚴重性及其所表
    現之危險性等綜合以觀，尚難認有預防矯治其社會危險性之必要，復難遽認其有
    犯罪之習慣，或以犯某種犯罪為常業之情形，是本件被告三人尚無從認定係嚴重
    之職業性犯罪，亦非因欠缺正常工作而犯罪之情形，參照上開大法官會議解釋意
    旨及刑法第九十條第一項規定之精神，認尚無宣告強制工作之必要。
四、扣案之奧地利ＧＬＯＣＫ二十六型，口徑九ｍｍ制式半自動手槍一支（槍枝管制
    編號0000000000）及口徑九ｍｍ制式子彈六顆係違禁物，應依刑法第
    三十八條第一項第一款規定宣告沒收。至另扣案子彈五顆，已於鑑驗時試射擊發
    ，遺留之彈殼及彈頭，非屬違禁物，雖為被告所有但並非供犯罪所用或預備供犯
    罪所用之物，故不予宣告沒收。
據上論斷，應依刑事訴訟法第二百九十九條第一項前段，槍砲彈藥刀械管制條例第七
條第四項、第十二條第四項，刑法第十一條前段、第三十條第二項、第四十七條、第
五十五條、第五十九條、第四十二條第二項、第七十四條第一款、第三十八條第一項
第一款，現行法規所定貨幣單位折算新臺幣條例第二條，罰金罰鍰提高標準條例第二
條，判決如主文。
本案經檢察官陳佞如到庭執行職務。
中      華      民      國    九十      年      二      月     十九     日
                                     臺灣苗栗地方法院刑事第二庭
                                             法  官  黃  建  都
右正本證明與原本無異
如不服本判決，應於判決送達後十日內向本院提出上訴狀（應附繕本），上訴於臺灣
高等法院臺中分院。
                                             書記官  黃  士  益
中      華      民      國    九十      年      二      月     二十一   日
附錄：本案論罪科刑法條全文
槍砲彈藥刀械管制條例第七條第一項、第四項
未經許可，製造、販賣或運輸火砲、肩射武器、機關槍、衝鋒槍、卡柄槍、自動步槍
、普通步槍、馬槍、手槍或各類砲彈炸彈、爆裂物者，處死刑、無期徒刑或七年以上
有期徒刑；處徒刑者，併科新台幣三千萬元以下罰金。
未經許可，持有、寄藏或意圖販賣而陳列第一項所列槍砲、彈藥者，處五年以上有期
徒刑，併科新臺幣一千萬元以下罰金。
槍砲彈藥刀械管制條例第十二條第四項
未經許可，持有、寄藏或意圖販賣而陳列子彈者，處五年以下有期徒刑，併科新臺幣
三百萬元以下罰金。


司法院資訊處製作；財團法人民間司法改革基金會備份。
